【裁判字號】    94,易,1836
【裁判日期】    950313
【裁判案由】    背信
【裁判全文】
臺灣臺北地方法院刑事判決      九十四年度易字第一八三六號
公  訴  人  臺灣臺北地方法院檢察署檢察官
被      告  己○○原名林晉寬.
            辛○○
上二人共同
選任辯護人  唐永洪律師
            陳鄭權律師
上列被告等因背信案件，經檢察官提起公訴（九十三年度調偵字
第四二八號），本院判決如下：
    主  文
己○○、辛○○均無罪。
    理  由
一、公訴意旨略以：被告己○○（原名林晉寬）原係威辰國際有
    限公司（下稱威辰公司）業務經理，被告辛○○則係經被告
    己○○（起訴書誤繕為林威辰）推薦，於民國九十一年四月
    間擔任威辰公司業務，均係受威辰公司委任處理事務之人員
    ，渠等二人共同基於意圖為自己不法所有之犯意聯絡及行為
    分擔，於九十一年三月間，共同向威辰公司負責人庚○○鼓
    吹代理一瑪媒體科技股份有限公司（下稱一瑪公司）所推出
    之網路刷卡帳號之銷售，有利潤可期，威辰公司負責人庚○○遂於址設臺北市中山區○○○路一三○號六樓之威辰公司
    內，與一瑪公司簽訂代理前開網路刷卡帳號一千個之銷售代
    理權，約定每一個帳號價格新臺幣（下同）一萬元，威辰公
    司先預付每個帳號五千元即一半之費用，於銷售後再行支付
    尾款，威辰公司遂先支付一瑪公司預付款五百萬元。嗣被告
    己○○無法銷售前開網路帳號，復推薦被告辛○○進入威辰
    公司擔任無給職業務員，期間被告己○○僅以成本價一萬元
    銷售前開帳號二個，銷售數量稀少且以成本價售出，庚○○
    驚覺有異，經一瑪公司負責人丁○○（檢察官另行通緝）告
    知，始知被告己○○、辛○○於九十一年四月十三日、四月
    十六日、九月十五日分別前往址設臺北市○○區○○路二段
    一二五號五樓之一瑪公司收取二十八萬二千二百四十元、三
    十六萬一千九百二十元、三萬元，合計六十七萬四千一百六
    十元，以作為仲介前開帳號代理權之回扣金，被告己○○於
    九十一年九月三日在威辰公司附近之摩斯漢堡店內，向庚○○坦承由其推薦被告辛○○任職並聲稱絕無收取回扣之情，
    均意在取得威辰公司之信任，以遂其事後收取上開回扣。因
    認被告二人所為，均係涉犯刑法第三百四十二條第一項背信
    罪嫌云云。
二、按犯罪事實應依證據認定之，無證據不得認定犯罪事實，刑
    事訴訟法第一百五十四條第二項定有明文。此所謂認定犯罪
    事實之證據，無論其為直接或間接證據，均須達於通常一般
    人均不致有所懷疑，而得確信其為真實之程度，始得據為有
    罪之認定，若其關於被告是否犯罪之證明未能達此程度，而
    有合理性懷疑之存在，致使無法形成有罪之確信，根據「罪
    證有疑、利於被告」之證據法則，即不得遽為不利被告之認
    定（最高法院二十九年上字第三一○五號、四十年臺上字第
    八六號、七十六年臺上字第四九八六號判例參照）。次按告
    訴人之告訴，係以使被告受刑事追訴為目的，其指訴是否與
    事實相符，仍應調查其他證據，以資審認，必被害人所述被
    害情形，無瑕疵可擊，且就其他方面調查，又與事實相符，
    始足據為有罪判決之基礎（最高法院八十一年度臺上第三五
    三九號判決參照）。
三、公訴人認被告己○○、辛○○涉有背信之犯行，無非係以告
    訴人威辰公司之負責人庚○○之指訴、證人即威辰公司會計
    甲○○之證言、證人即威辰公司職員丙○○之證詞、佣金說
    明書、付款簽收簿、被告辛○○之打卡單、被告己○○之人
    事資料、威辰公司零用金撥補表各一份為其主要論據。
四、訊據被告己○○、辛○○均堅詞否認有何公訴意旨所指背信
    犯行，辯稱：被告己○○於威辰公司之職務為總經理特別助
    理，其受威辰公司委任之事務係負責尋找商品以及策略聯盟
    之規劃，並無負責任何銷售事宜，被告辛○○則為臨時應邀
    銷售網路刷卡機制，論件計酬，與威辰公司並無任何委任關
    係，被告辛○○僅係透過被告己○○介紹一瑪公司產品予威
    辰公司，提供締約之機會，其後續事宜由庚○○主導，實與
    被告二人無涉，且威辰公司之損失係因一瑪公司無法履約，
    亦無力償還威辰公司已付款項所致，此為單純之債務不履行
    所生損害，又被告己○○並未收取一瑪公司任何回扣金，僅
    因向被告辛○○借款，而代被告辛○○前往一瑪公司領取過
    一次面額三萬元之支票，嗣因票期過長，已將該支票返還予
    被告辛○○，而被告辛○○係於一瑪公司與威辰公司簽約後
    收取金額不詳之一瑪公司謝禮，此為被告辛○○與一瑪公司
    之約定，與威辰公司無關等語。經查：
  (一)佣金說明書雖記載：「一瑪媒體科技（股）於九十一年三月
    間與威辰公司簽約銷售ｉＣａｓｈ愛現金五百個帳號，每個
    一萬元。預付五百萬元以支票支付，威辰公司員工林晉寬（
    現更名為己○○）向本公司要求退佣，並請友人辛○○向本
    公司領取九十一年四月十日兌現之支票金額五十八萬八千元
    ，領取二十八萬二千二百四十元之佣金及九十一年四月十三
    日兌現之支票七十五萬四千元，領取三十六萬一千九百二十
    元之佣金，又林晉寬（現更名為己○○）於九十一年九月十
    五日向本公司領取佣金三萬元之支票（上海銀行）。附上：
    林晉寬（現更名為己○○）及辛○○親手簽名之付款簽收簿
    為證」（見臺灣臺北地方法院檢察署九十二年度偵字第一六
    七三五號偵查卷第四十頁）。然被告及辯護人否認佣金說明
    書上丁○○簽名之真正，並爭執其證據能力，而證人丁○○
    經本院傳喚未到庭，且業於九十一年十月十五日出境，並經
    臺灣臺中地方法院檢察署於九十二年九月三十日以九十二年
    中檢守烈臨緝字第二九四七號詐欺案件、經臺灣臺北地方法
    院檢察署於九十四年十月十八日以九十四年乙○大偵御緝字
    第三一二○號背信案件通緝中，迄至本院言詞辯論終結時尚
    無入境及緝獲之紀錄，有入出境查詢結果、臺灣高等法院被
    告通緝紀錄表在卷可稽（見本院卷第七十八頁、第七十九頁
    ），是上開佣金說明書之真正即無從查證，縱該佣金說明書
    係證人即一瑪公司負責人丁○○所製作，惟此亦屬證人丁○○於審判外之書面陳述，屬傳聞證據，且該佣金說明書又非
    丁○○於業務上或通常業務過程所製作之紀錄文書或證明文
    書，非屬刑事訴訟法第一百五十九條之四傳聞法則例外之文
    書，自不得作為證據，合先敘明。
  (二)被告己○○自九十年十二月十八日起至九十一年八月三十日
    止任職於威辰公司，威辰公司負責人庚○○係經由被告己○○、辛○○介紹一瑪公司之網路刷卡產品，而由庚○○於九
    十一年三月八日代表威辰公司，與丁○○代表之一瑪公司簽
    訂ｉＣａｓｈ愛現金網路金流服務行動商店／網路商店軟體
    租賃方案代理合約書，威辰公司並依該合約書之約定，以八
    張支票繳付一千個帳號之服務項目預付金，每個帳號繳付五
    千元，總計五百萬元，此為被告己○○、辛○○及證人庚○○一致陳述在卷，並有被告己○○之離職表、代理合約書影
    本、支票影本附卷足憑（見同上第一六七三五號偵查卷第一
    六七頁、第三十七頁至第三十九頁、第七十五頁至第七十八
    頁）。又被告辛○○於九十一年四月十三日及九十一年四月
    十六日，前往一瑪公司簽收佣金，被告己○○於九十一年九
    月十五日前往一瑪公司簽收票面金額三萬元支票，為其二人
    所是認，並有一瑪公司之付款簽收簿在卷可稽（見同上第一
    六七三五號偵查卷第四十一頁、第四十二頁），是前情要堪
    認定。
  (三)茲應審究者乃被告辛○○於九十一年四月十三日及九十一年
    四月十六日，前往一瑪公司簽收之佣金，有無與被告己○○
    朋分？被告己○○於九十一年九月十五日向一瑪公司簽收三
    萬元支票，是否係意圖與被告辛○○共同收取佣金？其次尚
    應審酌者乃被告辛○○與威辰公司有無委任關係？苟其與威
    辰公司有委任關係，則威辰公司有無因其違背任務行為致生
    損害？
  (四)證人即威辰公司之負責人庚○○於偵訊及本院審理時固指證
    稱：被告己○○是負責推網路刷卡產品之專案經理，被告己○○有找被告辛○○及證人壬○○來推此案，推了很久，只
    賣出兩個帳號，帳號可不可以用我不知道，嗣後丁○○說他
    們與銀行間之帳號有產生糾紛，我向丁○○要求減少到二百
    個帳號，一次付清二百萬元，另要求退還三百萬元支票，並
    與丁○○另於九十一年九月簽訂修正契約，後來丁○○到我
    公司向我調現時告訴我，她缺錢很厲害，可是被告己○○、
    辛○○賺錢很容易，她覺得很不滿，說被告二人拿了她多少
    錢，我說有什麼證據，翌日丁○○就叫公司的人把佣金說明
    書及付款簽收簿送來給我，什麼人送來我也不認得，一瑪公
    司迄今尚有一百五十萬元未依約返還。又被告己○○離職後
    之九十一年九月間，在摩斯漢堡店向我坦承一瑪公司的回扣
    金由他與被告辛○○及戊○○三人朋分云云（見同上第一六
    七三五號偵查卷第六十九頁至第七十頁、第一四五頁、本院
    卷第五十六頁至第六十一頁）。惟查：
    1.被告己○○、辛○○共同向丁○○收取回扣金一情，係證
      人庚○○聽聞丁○○之陳述，並非證人庚○○親身經歷之
      事，已屬傳聞。
    2.且經本院詰以證人庚○○：「（佣金說明書上之文字是何
      人打字？）這是丁○○他們打的，章也是他們蓋的。（你
      有無看到丁○○蓋章或簽名？）沒有，拿來時已蓋好章、
      簽好名，章好像就是簽約的章。（你剛才有提到被告己○○在九十一年九月間在摩斯漢堡跟你承認他有收取回扣？
      ）是的。（他有無跟你說他收了多少回扣？）沒有。（請
      你將當時他陳述的內容陳述一下？）我說你有收到這些錢
      嗎，他說他有收，但是我沒有問他收多少錢，我還問他另
      一個案子，也是網路的，他是專案經理，他說另一個案子
      業務員也有給戊○○十萬元，但是我無法證實。（你有無
      將佣金說明書、簽收簿拿給他看？）我忘記有無拿給他看
      。（你為何沒有問他收了一瑪公司的佣金？）因為上面已
      經有寫。（上面兩筆金額較大者是被告辛○○簽收的，不
      是被告己○○簽收的，你有無意見？）我是把他們當作一
      起的。（你憑什麼把他們當作一起的，而有共同收取一瑪
      公司款項情事？）每次出去都是他們兩人一起，我請他們
      去要求一瑪公司退款時，他們是一起去的，被告己○○還
      跟我說丁○○是被告辛○○以前的女朋友，他應該可以談
      成這事，如果沒有的話，被告己○○為何跟我承認，包括
      三萬元這張被告己○○也有去領款。（被告己○○有無承
      認收到二十八萬二千二百四十元及三十六萬一千九百二十
      元這二筆一瑪公司支付之佣金？）我忘記了。」等語（見
      本院卷第六十頁反面至第六十一頁），足見證人庚○○認
      被告己○○與被告辛○○共同收取一瑪公司支付二十八萬
      二千二百四十元及三十六萬一千九百二十元之回扣金，僅
      係其主觀上之臆測，尚乏相關證據佐證。
  (五)關於被告辛○○於九十一年四月十三日及九十一年四月十六
    日，前往一瑪公司簽收佣金，有無與被告己○○朋分部分：
    被告辛○○供稱：因為我的居中介紹，一瑪公司與威辰公司
    於九十一年三月八日簽約，九十一年四月十三日及九十一四
    月十六日我有至一瑪公司簽收佣金，但我不記得確實金額，
    這兩筆錢是丁○○感謝我幫忙一瑪公司介紹業務給我的謝禮
    ，是丁○○自己主動跟我說有這個佣金而交給我，被告己○○確實沒有收到佣金等語明確（見同上第一六七三五號偵查
    卷第七十一頁、第一四三頁、第一八四頁、臺灣臺北地方法
    院檢察署九十三年度調偵字第四二八號偵查卷第十一頁至第
    十二頁、第二十九頁、本院卷第十八頁）。且被告己○○曾
    在摩斯漢堡店向證人庚○○坦承一瑪公司之回扣金由其與被
    告辛○○及證人戊○○三人朋分一節，僅係威辰公司負責人
    庚○○主觀上之臆測，已如前述，遍閱全卷復無被告己○○
    朋分該二筆佣金之事證，自難以庚○○個人擬制推測之詞，
    遽認被告己○○與被告辛○○朋分上開佣金。
  (六)關於被告辛○○於九十一年九月十五日向一瑪公司收取之三
    萬元支票，是否係意圖與被告辛○○共同收取佣金部分：
    被告辛○○供陳：九十二年間一瑪公司的秘書打電話通知我
    還有一個紅包要給我，因為被告己○○向我借錢，我就請被
    告己○○過去拿支票，嗣因票期過長，被告己○○返還該支
    票，後來支票是存入我在中國信託商業銀行之帳戶跳票等語
    （見同上第一六七三五號偵查卷第一四三頁、本院卷第十八
    頁），核與被告己○○所辯：伊因向被告辛○○借款，而代
    被告辛○○前往一瑪公司領取過一次面額三萬元之支票，嗣
    因票期過長，已將該支票返還予被告辛○○等語相符，足證
    被告己○○確因向被告辛○○借款，而被告辛○○適有三萬
    元佣金可向一瑪公司具領，故委託被告己○○前往代領並出
    借該款予被告己○○，是難認被告己○○有與被告辛○○共
    同收取上開三萬元佣金之意圖。
  (七)關於被告辛○○與威辰公司有無委任關係部分：
    證人即威辰公司會計甲○○於偵查中及本院審理時證稱：被
    告辛○○在威辰公司負責網路刷卡帳號之銷售，是去外面談
    案子、拿佣金，在該銷售期間，被告辛○○常到公司，並有
    向公司領過佣金、出差費、油錢，被告辛○○在公司有打卡
    單，公司也有印名片給被告辛○○，我也因公司推廣網路刷
    卡產品，而與被告己○○、辛○○一起開會及上課，就我的
    認知被告辛○○是公司員工等語（見同上第四二八號偵查卷
    第三十九頁至第四十頁、本院卷第六十一頁反面至第六十五
    頁）；證人即威辰公司職員丙○○於偵查中證稱：公司的人
    出差時可以領車馬費，被告辛○○也有領車馬費，當時被告
    辛○○與我們一起去上課，瞭解網路刷卡產品，並和我們一
    起開會，公司只有被告辛○○一人是按件計酬，所以沒有勞
    健保等語（見同上第四二八號偵查卷第三十九頁至第四十頁
    ）；證人壬○○於本院審理時結證稱：當時威辰公司代理一
    瑪公司之網路刷卡，我負責推廣該業務，我曾與被告辛○○
    一起去臺中、高雄拜訪客戶，共賣出兩套網路刷卡帳號，公
    司說被告辛○○之差旅費可以向公司請領，我有將簽收之出
    差費轉交被告辛○○或被告辛○○之弟林煌文等語（見本院
    卷第六十五頁反面至第六十八頁），並有被告辛○○之打卡
    單、給付佣金之匯款單、結帳單、威辰公司零用金撥補表、
    費用請款單、計程車計費收據、發票在卷可按（見同上第一
    六七三五號偵查卷第一五○頁至第一五二頁、同上第四二八
    號偵查卷第十三頁至第十九頁）。由上開證人證言及書證可
    知，被告辛○○係本於威辰公司所授與之代理權，以威辰公
    司名義銷售該網路刷卡產品，且銷售所需之成本及費用均由
    威辰公司負擔，並支領威辰公司支付之報酬，堪認被告辛○○與威辰公司間具有委任關係。是被告辛○○辯稱：伊與威
    辰公司並無任何委任關係云云，不足採信。
  (八)被告辛○○既與威辰公司有委任關係，則威辰公司有無因其
    違背任務行為致生損害部分：
    觀諸上揭代理合約締約過程，被告辛○○僅係居中介紹一瑪
    公司之網路刷卡產品予庚○○，而由庚○○主導並代表威辰
    公司與丁○○代表之一瑪公司洽談及簽訂合約，而庚○○於
    代表威辰公司締約前本有充分之機會瞭解該產品，並考量及
    評估該產品之前景與風險後再行決定是否簽約，且依起訴書
    所載，被告辛○○係於九十一年四月始經被告己○○推薦，
    擔任威辰公司無給職業務，負責銷售前開網路刷卡產品，被
    告辛○○受威辰公司委任期間，固僅售出二個網路刷卡帳號
    ，縱使銷售數量稀少且以成本價售出，致威辰公司未能賺取
    預期利益，惟此與被告辛○○因居中介紹一瑪公司與威辰公
    司簽訂契約而收取佣金，顯屬二事，前揭代理合約簽訂時，
    被告辛○○既未受威辰公司委任，而為其處理事務，縱被告
    辛○○因居中介紹威辰公司與一瑪公司締約，而有向一瑪公
    司索取佣金之情事，亦與背信罪之客觀要件不符，另被告辛○○縱事後受威辰公司之委任代為銷售上開網路刷卡帳號，
    而銷售情況不佳，致威辰公司未能獲取預期利潤，惟此尚難
    認係背信行為，更與被告辛○○受委任前所收取一瑪公司之
    佣金無涉，二者並無因果關係，自難以背信罪相繩。
  (九)綜上所述，公訴人所提證據及指出證明之方法，無從說服本
    院形成被告二人所涉背信犯行有罪之心證，此外，復查無其
    他積極證據足資認定被告涉有公訴人所指之背信犯行，既不
    能證明被告犯罪，參諸首揭說明，自應為無罪之諭知。
五、至於公訴人另聲請傳喚證人丁○○，欲證明被告己○○、辛○○向一瑪公司索取回扣金之事實；傳喚證人丙○○，欲證
    明被告己○○曾帶被告辛○○外出推案，並請領車馬費；傳
    喚證人癸○，欲證明被告辛○○銷售之二套網路刷卡帳號之
    威辰公司業務是否係壬○○，零用金撥補表、機票等單據上
    有「阿木」之記載，其原因為何，被告辛○○是否為威辰公
    司員工，一瑪公司產品是否堪用。惟證人丁○○業於九十一
    年十月十五日出境，且為臺灣臺中地方法院檢察署及臺灣臺
    北地方法院檢察通緝中，迄至本院言詞辯論終結時尚無入境
    及緝獲之紀錄，本院無從傳喚其到庭；證人丙○○經本院合
    法傳喚並未到庭，且該待證事實業據證人甲○○、壬○○於
    本院審理時證述甚詳；又公訴人並未陳報證人癸○之年籍及
    住居所，且該待證事實業據證壬○○於本院審理時證述甚詳
    ，本院復認被告辛○○就銷售該網路刷卡產品與威辰公司間
    應屬委任關係，故均無再予傳喚之必要。公訴人另聲請本院
    向花旗銀行、渣打銀行、誠泰銀行、安泰銀行調取丁○○之
    信用卡申請書，並與佣金說明書併送鑑定簽名之真偽，惟該
    佣金說明書屬證人丁○○於審判外之書面陳述，不具證據能
    力，縱其上之簽名係丁○○親簽，仍屬傳聞證據，本院認無
    再予調查之必要，附此敘明。
據上論斷，應依刑事訴訟法第三百零一條第一項，判決如主文。
本案經檢察官王鑫健到庭執行職務
中    華    民    國  九十五  年    三    月   十三   日
                          臺灣臺北地方法院刑事第十四庭
                              審判長法  官  吳靜怡
                                    法  官  李家慧
                                    法  官  孫萍萍
以上正本證明與原本無異。
如不服本判決，應於判決送達後十日內，向本院提出上訴狀。
                                    書記官  張汝琪
中    華    民    國  九十五  年    三    月   十三   日


司法院資訊處製作；財團法人民間司法改革基金會備份。
